【裁判字號】    89,易,3807
【裁判日期】    900314
【裁判案由】    恐嚇取財等
【裁判全文】
臺灣高雄地方法院刑事判決                        八十九年度易字第三八七號
    公  訴  人  臺灣高雄地方法院檢察署檢察官
    被      告  己○○
    共      同
    選任辯護人  林慶雲
                楊靖儀
                許瑜容
右列被告因恐嚇取財等案件，經檢察官提起公訴（八十九年度偵字第四七四五號），
本院判決如左：
    主  文
己○○無罪。
    理  由
一、公訴意旨略以：被告己○○基於概括犯意，意圖為自己不法所有，自民國八十八
    年五月間起至同年五月二十六日止，架設網子竊取被害人辛○○、戊○○、子○○、周評評、吳福添、壬○○、丑○○、癸○○、甲○○、乙○○、翁明祥、庚○○等人所有之鴿子，得手後依鴿子腳環上之電話號碼，打電話至被害人辛○○
    等人家中恐嚇被害人辛○○等人須將新台幣（下同）一千五百五十三元至六千元
    不等之金額匯入被告己○○所有台灣中小企業銀行仁大分行000000000
    00號帳戶內，否則不讓鴿子回來，致被害人辛○○等人心生畏懼，乃依指示將
    款項匯入上揭帳戶，鴿子始獲釋放，因認被告涉犯刑法第三百二十條第一項之竊
    盜罪及第三百四十六條第一項之恐嚇取財罪嫌。
二、按犯罪事實應依證據認定之，無證據不得推定其犯罪事實；又不能證明被告犯罪
    者，應諭知無罪之判決，刑事訴訟法第一百五十四條、第三百零一條第一項分別
    定有明文。又事實之認定，應憑證據，如未能發現相當證據，或證據不足以證明
    ，自不能以推測或擬制之方法，為裁判基礎（最高法院四十年台上字第八六號判
    例參照）。且認定犯罪事實所憑之證據，雖不以直接證據為限，間接證據亦包括
    在內，然而無論直接證據或間接證據，其為訴訟上之證明，須於通常一般之人均
    不致有所懷疑，而得確信其為真實之程度者，始得據為有罪之認定，倘其證明尚
    未達到此一程度，而有合理之懷疑存在而無從使事實審法院得有罪之確信時，即
    應由法院為諭知被告無罪之判決（最高法院七十六年台上字第四九八六號判例參
    照）。其以情況證據（即間接證據）斷罪時，尤須基於該證據在直接關係上所可
    證明之他項情況事實，本乎推理作用足以確證被告有罪，方為合法，不得徒憑主
    觀上之推想，將一般經驗上有利被告之其他合理情況逕予排除（最高法院三十二
    年上字第六七號判例參照）。
三、本件公訴人認被告己○○涉有竊盜及恐嚇取財之犯行，無非係以被害人辛○○、
    戊○○、子○○、周評評、吳福添、壬○○、丑○○、癸○○、甲○○、乙○○
    、翁明祥、庚○○等人於警訊中之指訴，且有匯款通知單、被告銀行帳戶出入明
    細，而被告所有台灣中小企業銀行仁大分行00000000000號帳戶確係
    被告親自開立，及被告無法提供綽號「眼鏡全仔」男子之真實年籍以供查證等情
    為其論罪之主要依據。然訊據被告固坦承有於八十八年五月十三日前往台灣中小
    企業銀行仁大分行開立帳號第00000000000號帳戶之事實，惟堅決否
    認有何竊盜及恐嚇取財之犯行，辯稱：伊並未竊取被害人等之鴿子，並恐嚇被害
    人等將錢匯入伊的帳戶內，帳戶係不詳姓名年籍綽號「眼鏡全仔」之成年男子載
    伊去銀行開立的，開完帳戶後存摺、印章均交給綽號「眼鏡全仔」之男子，因「
    眼鏡全仔」說要作為申購未上市股票使用，伊完全沒有使用該帳戶，八十八年五
    月間，伊每日均在台南縣歸仁鄉施作南二高之工程等語。經查，(一)被害人辛○○
    、戊○○、子○○、周評評、吳福添、壬○○、丑○○、癸○○、甲○○、乙○○、翁明祥、庚○○等人雖於警訊中均指稱確有匯款至被告己○○上開之帳戶，
    以回贖被捉之鴿子等情，且有匯款通知單、被告銀行帳戶出入明細表等件在卷可
    稽，然被害人辛○○等人於警訊中均陳稱：並不認識被告己○○，均依電話指示
    匯款至被告己○○上開之帳戶內，是被害人辛○○等人此部分之指訴及上開匯款
    通知單、銀行出入明細表僅足證明被害人辛○○等人確有匯款至被告之上開銀行
    帳戶之事實，尚不足證明被害人辛○○等人之鴿子係被告己○○所竊取，更無從
    證明係由被告己○○打電話予被害人等，恐嚇渠等須將贖款匯入上開帳戶內，否
    則即不讓鴿子回來之犯行，況被害人辛○○等人皆不認識被告己○○，僅知該名
    男子打電話叫渠等匯款至被告己○○上開帳戶內，則究係何人打電話勒贖亦無從
    得知，是尚無從以推測或擬制之方法遽以認定被告己○○涉有前揭竊盜及恐嚇取
    財之犯行。(二)又被告己○○曾於八十八年五月間，在某釣蝦場將國民身分證借予
    綽號「眼鏡全仔」之成年男子，並開立帳戶用以申購未上市公司股票乙節，業據
    證人丙○○於本院審理時到庭證稱：八十八年五月在釣蝦場認識「眼鏡全仔」，
    有聽「眼鏡全仔」說要借被告的身分證開立帳戶申購未上市公司的股票，當場被
    告有拿證件給「眼鏡全仔」，過了四、五天，「眼鏡全仔」要伊把身分證交給被
    告等語屬實（見本院八十九年十二月二十二日審判筆錄）；另被告己○○於八十
    八年五月間均在施作南部第二高速公路工程等情，亦據證人丁○○於本院審理時
    到庭證述：在八十八年四月至七月間，與被告在仁德做東西向快速道路基礎工程
    鋼筋部分，工程係楊啟貴承包的，再叫伊去做，每天從上午五點半，做到下午五
    點半，被告每天都跟伊在一起等語明確（見本院八十九年十二月二十二日審判筆
    錄），並有被告提出之各類所得扣繳暨免扣繳憑單一紙在卷可參，再參以被害人
    等匯入被告上開帳戶內之現金均遭以跨行提領之方式提領現金，而其提領之地點
    分布於台中、樹林、永安、路竹、松山、台南、新竹及土城等地，衡情被告若係
    每天均於仁德之工地施工，豈有再至上開地點提領贖金之可能。(三)況刑事被告依
    法本不負自證無罪之義務，茍有足可證明被告前揭犯行之積極事證，雖被告確能
    交代借用帳戶人之真實姓名、年籍資料，於所成立之罪名不生影響，反之，若不
    能確證明此項犯行果然存在，即不得以被告未能交待借用帳戶人之真實姓名、年
    籍資料而揣測被告有何竊盜及恐嚇取財之犯行，且衡諸常情，上開竊盜、恐嚇取
    財之行為既符合刑法所應處罰之罪名，而應受刑罰制裁，而存戶設立銀行帳戶，
    本需填具其個人詳細資料，始得辦理設立手續，本件被告己○○若存心為竊盜、
    恐嚇取財之行為，掩飾猶恐不及，豈有甘冒被訴竊盜、恐嚇取財等罪嫌之危險，
    而以自己向銀行設立之帳戶供作犯罪工具，留下明顯之犯罪把柄以供他人查悉，
    是被告雖未能提供「眼鏡全仔」之真實姓名及年籍資料以供查證，然尚難以其未
    符合常情即推知其必然有為上開竊盜及恐嚇取財之行為。(四)另被告於八十八年五
    月十三日開立帳戶之監視錄影紀錄及跨行提領現款之自動櫃員機錄影紀錄，均因
    已逾保管期限，而無法提供憑查，此有台灣中小企業銀行仁大分行八十九年九月
    十九日八九仁大字第一九六○號函及台南縣警察局歸仁分局八十九年十月二十日
    八九歸警刑字第九九七三號函各一紙附卷可稽，既無任何證據證明被告己○○即
    係持上開銀行帳戶提款卡提款之人，自無從認定被告己○○涉有前揭竊盜及恐嚇
    取財之犯行。(五)綜上所述，被告前開所辯，非全然無可採信。從而，公訴人認被
    告涉犯上開竊盜及恐嚇取財之犯行，所為舉證在客觀上尚未達於一般人均不致於
    有所懷疑，而得確信被告確曾犯罪之程度，尚有合理懷疑之存在，於被告所辯非
    無可採之情況下，自不得僅以「不知借用帳戶人之真實姓名、年籍資料、聯絡電
    話」、「被害人等之贖款係匯入被告所開立之帳戶」等情，而徒憑主觀上之推想
    ，將一般經驗上有利被告之其他合理情況逕予排除，依「罪證有疑，利於被告」
    之法則，即應作有利於被告之認定；此外，本院復查無其他積極證據足資審認被
    告確有公訴人所指之犯行，既不能證明被告犯罪，揆諸首揭說明，依法自應為無
    罪之諭知。
據上論斷，應依刑事訴訟法第三百零一條第一項，判決如主文。
中      華      民      國    九十      年      三      月     十四     日
                                    臺灣高雄地方法院刑事第一庭
                                        法  官   陳玉聰
右正本證明與原本無異。
如不服本判決，應於判決送達後十日內，向本院提出上訴狀。
                                        書記官   鄭淑臻
中      華      民      國        九十     年    三    月  十四      日


司法院資訊處製作；財團法人民間司法改革基金會備份。
